臺灣高等法院民事判決　　　　　　　　 94年度重上字第595號
上　訴　人　庚○○
訴訟代理人　南雪貞律師
複　代理人　陳佳雯律師
上　訴　人　丙○○（即林長標之承受訴訟人）
　　　　　　乙○○（同上）
　　　　　　甲○○（同上）
　　　　　　丁○○（同上）
　　　　　　戊○○（同上）
　　　　　　己○○（同上）
上列六人共同
訴訟代理人　胡坤佑律師
　　　　　　吳奎新律師
複　代理人　鍾賢斌律師
　　　　　　黃瑞真律師
　　　　　　陳添信律師
上　訴　人　辛○○○（即林長標之承受訴訟人）
　　　　　　壬○○○（同上）
上列當事人間請求返還不當得利等事件，兩造對於中華民國94年
11月10日臺灣臺北地方法院93年度重訴字第1150號第一審判決各
自提起上訴，本院於96年7月24日言詞辯論終結，判決如下：
    主      文
兩造上訴均駁回。
第二審訴訟費用，上訴人庚○○上訴部分，由上訴人庚○○負擔
。其餘上訴人上訴部分，由其餘上訴人連帶負擔。
    事實及理由
壹、程序方面：
一、林長標於民國（ 下同）95年8月31日死亡，其繼承人有上訴
    人丙○○、乙○○、甲○○、丁○○、戊○○、己○○（下
    稱丙○○等六人）於95年11月28日具狀聲明承受訴訟，業據
    提出戶籍謄本、繼承系統表為證（見本院卷(二)第51-59頁)，
    核無不合，應予准許。又林長標尚有其餘繼承人即上訴人辛
    ○○○、林劉靜竹雖未具狀聲明承受訴訟，但經本院於96年
    3月15日、96年6月13日以裁定命其承受訴訟在案，合先敘明
    。
  (二)上訴人辛○○○、陳林靜竹未於言詞辯論期日到場，核無民
    事訴訟法第386條所列各款情形，依對造之聲請， 由其一造
    辯論而為判決。
貳、實體方面：
一、庚○○主張： 對造之被繼承人林長標於95年8月31日死亡，
    與伊父莊清榮（下稱莊清榮）於40年間與訴外人莊清和之祖
    父莊水毛、莊春行之父莊振福共同出資購買坐落台北市內湖
    區50筆土地，當初協議其中25筆以莊清榮名義登記，信託登
    記予莊清榮。另25筆土地（下稱系爭土地），以林長標名義
    登記權利範圍， 嗣於79年12月5日簽立協議書，就每人應受
    分配應有部分明白記載；且莊清榮與林長標並於79年12月31
    日各自書立切結書，同意以自己名義登記之土地，無條件備
    妥相關文件配合他方及莊清和、莊春行辦理應有部分移轉登
    記或預告登記。 嗣系爭土地於80年1月間，依上開協議應有
    部分辦理預告登記予莊清榮15/100、莊清和13/100、莊李琴
    6/100。 莊清榮復於80年8月5日死亡，林長標、莊清和、莊
    春行恐上開移轉土地協議生變，要求伊出面協議。伊與林長
    標、莊清和、 莊春行4人遂於81年6月9日簽立協議書，會算
    稅務補償金額及地上物租金，並就彼此移轉土地應有部分權
    利義務關係再為確認。原登記於莊清榮名義之17筆土地，伊
    於辦畢繼承登記後，依林長標、莊清和、莊春行之應有部分
    辦理移轉登記，惟系爭土地尚未辦理移轉登記，仍由林長標
    占有出租。 依81年6月9日協議書第2點「關於前第二條之地
    上物問題雙方達成協議如左…第二、林長標等三人目前使用
    之土地，租期以民國81年6月1日起至民國85年6月1日止，與
    莊清榮前已使用18年之租金互抵。」85年6月1日前林長標出
    租土地之租金收益與莊清榮使用土地（指登記在莊清榮名義
    土地）租金相互抵銷，因土地係共有人依比例共有，則自85
    年6月2日以後之租金，林長標收取後應依庚○○50％比例給
    付伊。經伊寄發存證信函催告林長標履行上開協議及切結書
    未果； 自85年迄93年4月間，林長標已收取訴外人王達股份
    有限公司（下稱王達公司）、台揚環保事業股份有限公司（
    下稱台揚公司 ）之租金新台幣（下同）12,059, 000元，依
    伊50％之比例， 林長標應給付伊6,029,500元之租金收益。
    又林長標於95年8月31日死亡， 對造均為其繼承人，爰依繼
    承、不當得利、侵權行為及信託契約利益返還請求權之法律
    關係， 求為命對造應給付6,029,500元，及自起訴狀繕本送
    達翌日起至清償日止，按年息5%計算之利息，並願供擔保，
    聲請宣告假執行之判決。
二、丙○○等六人則以：系爭土地係第三人東榮磚瓦股份有限公
    司（下稱東榮公司）所有，對造以自己名義提起訴訟，當事
    人不適格。對造未以全體繼承人名義提起本件訴訟，亦屬當
    事人不適格。又林長標係系爭土地之土地所有權人，其將土
    地出租、收取租金，難謂無法律上之原因，林長標究係侵害
    對造何種權利，態樣為何，對造迄未舉證，其主張侵權行為
    損害賠償請求權，顯然無據。況林長標自85年6月2日起已侵
    害其權利，本件已罹於二年之消滅時效。 又系爭土地其中7
    筆土地係林長標於36年間取得，有些於41、50年間與他人成
    立買賣而取得，並於53年東榮公司成立後提出作為公司之資
    本，而成為公司資產，與對造並無信託關係存在。至於79年
    12月5日、 81年6月9日之協議書雖曾就公司土地之移轉成立
    協議，但就土地之使用，自85年6月1日以後並未有林長標及
    莊春行、莊清和應給付對造金額之約定，對造不得依協議書
    之約定而請求林長標返還信託利益。縱鈞院認林長標仍應為
    給付，對造請求不當得利之計算亦明顯過高等語，資為抗辯
    。
三、原審對於庚○○之請求， 判命林長標應給付1,808,850元本
    息，而駁回其餘之請求，兩造各就其敗訴部分提起上訴，庚
    ○○上訴聲明：(一)原判決不利於庚○○部分廢棄。(二)對造應
    再給付庚○○3,919,721.5元， 及自93年10月19日起至清償
    日止，按年息5%計算之利息。(三)願供擔保，請准宣告假執行
    。對於林長標之上訴，答辯聲明：駁回對造上訴。丙○○等
    6人上訴聲明：(一)原判決不利於林長標部分廢棄。 (二)上開廢
    棄部分，庚○○在第一審之訴及其假執行之聲請均駁回；對
    庚○○之上訴，答辯聲明：駁回對造上訴。上訴人辛○○○
    、壬○○○未提出準備書狀，亦未於言詞辯論期日到場，無
    聲明及陳述，可資記載。
四、兩造不爭之事實：
  (一)坐落台北市○○區○里○段○○○段412、412-3、412-5、4
    12-6、412-7、412-8、 412-9、412-24、412-25、412 -26、
    412-27、412-28、412-29、412-30、412-31、412-32、412-
    33、412-38地號； 及同段羊稠小段30、30-1、30-2、30-3、
    32、32-1、33地號等25筆土地，應有部分10分之3， 係登記
    在林長標名下，並於80年1月10日、80年1月28日由莊清和、
    莊李勤、莊清榮申請預告登記，有土地登記簿謄本可稽（見
    原審卷第80頁至129頁）。
  (二)庚○○之父莊清榮與林長標、 莊春行、莊清和於79年12月5
    日簽立協議書一份（見原審卷第12-15頁）；林長標與庚○
    ○之父莊清榮於79年12月31日書立切結書各一份（見原審卷
    第16-18頁）；庚○○、林長標、莊春行、莊清和於81年6月
    9日簽立協議書一份（見原審卷第22-25頁）。
五、兩造之爭點：
  (一)庚○○提起本件訴訟之當事人是否適格？
  (二)庚○○依不當得利、侵權行為及信託利益返還請求權之法律
    關係為請求，有無理由？
  (三)兩造於81年6月9日簽發之協議書是否就85年6月1日以後之土
    地使用收益之歸屬為約定？
  (四)庚○○若得請求，其得請求償還利益之數額為何？
六、爭點一：庚○○提起本件訴訟之當事人是否適格？
  (一)丙○○等6人辯稱系爭25筆土地為東榮公司之資產， 東榮公
    司並未解散清算，有關公司資產所生之債權債務，其法人人
    格自屬存在，若有第三人不法侵害公司之資產或獲有不當得
    利，應以法人為當事人，無由股東或股東之繼承人為起訴云
    云，庚○○否認系爭25筆土地為東榮公司之資產。經查，林
    長標固稱由其所提原東榮磚廠股東會議記載案由載有「原莊
    清榮所借用公司土地租金案」之記載，及證人莊清和、莊春
    行證稱土地是東榮公司之資產云云，惟查，東榮磚廠股東會
    議記載案由雖記載「原莊清榮所借用公司土地租金案」，惟
    上開記載未列明地號，亦無資金支付，實無法據此認定系爭
    25筆土地為東榮公司所有；雖證人莊清和、莊春行於原審曾
    言及土地是公司的，惟證人莊清和於庚○○訴訟代理人詢問
    時證稱：「（原證一協議書所列50筆土地是否你出資購買？
    ），答：我祖父與莊清榮、林長標、莊振福，出資合夥，我
    們應有部分是十分之一，莊清榮是十分之五，林長標是十分
    之二，莊振福是十分之二」等語（ 見原審卷第137頁）；再
    依庚○○之父莊清榮及林長標於79年12月31日所書立之切結
    書內容載為：「立切結書人林長標（莊清榮）於民國79年12
    月5日所簽立與莊清榮、 莊清和、莊春行等人共同出資購買
    土地... 」， 及依兩造不爭執之79年12月5日協議書內容載
    有：「立協議書人莊清榮、林長標、莊春行、莊清和等四人
    共同出資購買土地坐落台北市內湖區等共50筆，.... 」（
    見原審卷第12-15頁 ），及系爭土地預告登記之申請人分別
    為莊清和、莊李勤、莊清榮，並非東榮公司，亦有土地登記
    簿謄本可稽（見原審卷第19頁），綜合上開事證，丙○○等
    6人辯稱系爭土地係東榮公司所有云云， 應以東榮公司為當
    事人，自不足採。
  (二)丙○○等6人復抗辯： 庚○○所提81年6月1日遺產分割協議
    書係臨訟偽造， 庚○○依79年12月5日及81年6月9日協議書
    取得之權利，既未經協議分割由庚○○取得全部權利，上開
    權利應屬莊清榮之全體繼承人公同共有，應以莊清榮之全體
    繼承人一同起訴或被訴，方屬當事人適格。惟查，丙○○等
     6人所稱庚○○所提81年6月1日遺產分割協議書係屬偽造一
    節， 為庚○○否認，丙○○等6人並未舉證以實其說，其所
    辯尚不足採。另按公同共有之關係，自公同共有終止，或因
    公同共有物之讓與而消滅。公同共有物分割之方法，除法律
    另有規定外， 應依關於共有物分割之規定，民法第830條，
    定有明文；而共有物之分割，依共有人協議之方法行之，民
    法第824條第1項亦有明文。則分割共有物原則上以協議為之
    ，庚○○既提出遺產分割協議書，庚○○與其他繼承人協議
    ，庚○○繼承其父莊清榮就系爭土地之權利，由庚○○一人
    取得，庚○○以自己名義起訴， 應為法所許，丙○○等6人
    辯稱庚○○當事人不適格，亦不足採。
七、爭點二：庚○○依不當得利、侵權行為及信託契約利益返還
    請求權之法律關係為請求，有無理由？
  (一)信託利益返還請求權：
    1.按信託法於85年1月26日公布前， 民法雖無關於信託行為
      之規定，然因私法上法律行為而成立之法律關係，非以民
      法有明文規定者為限，苟法律行為之內容不違反強行規定
      或公序良俗，即應賦予法律上之效力。斯時實務上認為信
      託行為，係指委託人授與受託人超過經濟目的之權利，而
      僅許可其於經濟目的範圍內行使權利之法律行為而言（最
      高法院92年度台上2411號判決參照）。經查，依兩造不爭
      執之莊清榮及林長標、莊清和、 莊春行於79年12月5日所
      立協議書記載：「立協議書人莊清榮、林長標、莊春行、
      莊清和等四人共同出資購買土地坐落台北市內湖區等五十
      筆，分別標示如左：一、土地坐落台北市○○區○里○段
      ○○○段449地號等24筆， 暫以莊清榮名義登記所有權人
      ，應有部分全部，現經協議分配取得應有部分為莊清榮各
      應有部分50/100，林長標各應有部分20/100，莊春行各應
      有部分20/1 00，莊清和各應有部分10/100。 二、台北市
      ○○區○里○段○○○段412地號（含412-8地號）等25筆
      ，暫以林長標名義登記所有權人，應有部分3/10，現經協
      議分配取得應有部分為莊清榮各應有部分15/100，林長標
      各應有部分6/100，莊春行各應有部分6/100，莊清和各應
      有部分3/100。... 」； 又依兩造與莊春行、莊清和於81
      年6月9日所簽立之協議書載明：「立協議書人庚○○、莊
      春行、莊清和、林長標以下簡稱甲乙丙丁方，茲為下列事
      項，達成協議如左：....  二、雙方同意補償金及地上物
      之問題協調解決完成後，丁方（即林長標）將其名下台北
       市○○區○里○○○○段412地號等計25筆其權利範圍應
       有部分各2/1之所有權移轉及原預告登記之塗銷所需證件
      交予甲方（ 即庚○○）。.... 關於前第二條之地上物問
      題雙方達成協議如左：第一、莊清和至民國81年6月9日止
      ，以前之租金應付給公司新台幣壹拾貳萬元正。第二、林
      長標等三人目前使用之土地，租期以民國81年6月1日起至
      民國85年6月1日止，與莊清榮前已使用18年之租金互抵。
      .... 」（見原審卷第22-25頁），則依上開協議書內容，
      明確約定系爭土地暫以林長標名義登記為所有權人，參諸
      土地登記簿謄本亦有庚○○之父莊清榮之預告登記，足認
      庚○○主張系爭土地其繼承取得之應有部分係信託登記在
      林長標名下，兩造成立信託關係，應屬可採。
    2.次查，本件兩造係在信託法施行前成立信託關係，而信託
      行為乃以當事人間之信任關係為基礎，其性質與委任關係
      類似，故類推適用關於民法委任之規定， 而依民法第541
      條，受任人因處理委任事務，所收取之金錢、物品及孳息
      ，應交付於委任人；受任人以自己名義，為委任人取得之
      權利，應移轉於委任人之規定，庚○○請求林長標返還信
      託關係所生之利益，應有理由。
  (二)不當得利返還請求權：
    按不當得利，須無法律上之原因，受有利益，致他人受有損
    害，始足當之；經查，系爭土地庚○○繼承取得之應有部分
    係信託登記在林長標名下，兩造成立信託關係，已如前述，
    則林長標收取系爭土地出租之利益，尚難認為無法律上之原
    因，庚○○逕依不當得利請求林長標返還，尚難認為有理由
    。又查，庚○○並未登記為系爭土地之共有人，庚○○主張
    依共有關係，請求林長標返還逾越應有部分之不當得利，亦
    屬無據。
  (三)侵權行為損害賠償請求權：
    按民法第184條第1項規定，因故意或過失，不法侵害他人之
    權利者，負損害賠償責任。故意以背於善良風俗之方法，加
    損害於他人者，亦同。是侵權行為係侵害他人權利或利益之
    違法行為。經查，庚○○並未舉證林長標有如何故意或過失
    損害其權利或利益之行為，庚○○主張依侵權行為請求，自
    無理由。
八、爭點三：兩造81年6月9日簽訂之協議書是否就85年6月1日以
    後之土地使用收益之歸屬為約定？
    庚○○主張兩造81年6月9日之協議並未約定85年6月1日以後
    土地使用權之歸屬，是85年6月1日以後林長標就使用土地所
    得收益，應依應有部分比例分配等語； 丙○○等6人辯稱因
    於81年間系爭土地已知欲為台北政府劃為內湖第五期市地重
    劃，因此預計4、5年之內就會實施，因對造之父莊清榮已於
    系爭土地上使用長達18年之久，雙方才會於81年6月9日協議
    後面的使用權歸林長標、莊清和及莊春行使用，因當時預計
    4、5年後即實施都市計劃，故才寫明至85年6月1日止，但實
    際上是嗣後皆歸屬林長標、莊清和、莊春行使用等語。經查
    ，依兩造與莊春行、莊清和於81年6月9日所簽立之協議書所
    載：「立協議書人庚○○、莊春行、莊清和、林長標以下簡
    稱甲乙丙丁方， 茲為下列事項，達成協議如左：.... 二、
    雙方同意補償金及地上物之問題協調解決完成後，丁方將其
     名下台北市○○區○里○○○○段412地號等計25筆其權利
     範圍應有部分各2/1之所有權移轉及原預告登記之塗銷所需
    證件交予甲方。....  關於前第二條之地上物問題雙方達成
    協議如左：第一、莊清和至民國81年6月9日止，以前之租金
    應付給公司新台幣壹拾貳萬元正。第二、林長標等三人目前
    使用之土地，租期以民國81年6月1日起至民國85年6月1日止
    ，與莊清榮前已使用18年之租金互抵。... 」（見原審卷第
    22-25頁 ），證人莊春行雖證稱庚○○之本意就是讓我們三
    人使用到重劃前等語（ 見原審卷第142頁），惟證人莊清和
    於同日則證稱：（ 85年以後土地權利）維持4人，王達貨櫃
    從81年租到93年，沒有再轉租，4人都有權使用等語（ 見原
    審卷第141頁 ）；已難遽認系爭土地出租部分，85年6月1日
    以後使用收益之歸屬為林長標、莊清和、莊春行三人；本院
    參酌上開協議書就系爭土地之出租部分僅約定至85年6月1日
    止，85年6月1日以後之使用收益，兩造並未明文約定，而依
    林長標所陳渠等於81年6月9日協議書簽立時，預計4、5年土
    地會因重劃而徵收，則兩造之真意係以預計4、5年土地會因
    重劃而被徵收。 丙○○等6人辯稱兩造之真意係85年6月1日
    以後土地之使用收益由林長標及莊春行、莊清和共同使用到
    重劃前云云，應不可採； 兩造就系爭土地出租部分於85年6
    月1日以後之使用收益既未約定，而林長標亦未提出85年6月
    1日以後系爭土地已被徵收之證據， 則庚○○主張85年6月1
    日以後應依兩造信託之內部關係定其使用收益之歸屬，應屬
    可採。
九、爭點四：庚○○若得請求，其得請求償還利益之數額為何？
    庚○○主張林長標將信託登記在林長標名下之部分土地出租
    予王達公司及台揚公司， 業據其提出90年4月17日林長標與
    莊春行、莊清和之協議書及土地承租契約書為憑（見原審卷
    第32-33頁），經查：
  (一)王達公司部分：證人郭福基即王達公司負責人證稱：「租金
    我都是現金給付， 剛開始是每月14萬元整，從80年9月到85
    年5月，85年6月因那塊地有占用公家的地，租金有降變成每
    月12萬5千元， 一直到89年12月。90年以後，90年那一整年
    沒有付， 直到最後以每月10萬元計算，…租金算到93年4月
    ，我都沒有欠他，只有其中二個月沒有付10萬元，因為土地
    重劃我們要搬遷，就算給我的搬遷費。我都直接交給林長標
    。」、「（問）你到租約終止時有無欠林長標租金？（ 答）
    沒有。」、「都有補正」（ 見原審卷第158-160頁），林長
    標雖否認證人已補足租金之證言，惟證人郭福基係承租人，
    當無故為不實陳述之必要，應認證人上開證述為可採。是本
    件85年6月1日迄93年4月租金收取為： 85年6月1日至89年12
    月，計54個月，租金每月12萬5千元，共計6,750,000元（計
    算式為54×125,000＝6,750,000）。90年1月至93年4月止，
    計40個月，扣除二個月搬遷費，共38個月，每月租金1,000,
    000元，共計3,800,000元（計算式為38×100,000＝3,800,0
    00），則林長標出租信託土地予王達公司之租金計10,550,0
    00元。丙○○等6人辯稱因93年4月12日系爭土地市地重劃，
    已被台北市政府接收，故僅租至93年3月31日，4月份根本未
    付租金，應僅37個月云云， 惟丙○○等6人並未舉證以實其
    說，尚難為其有利於林長標之認定。
  (二)台揚公司部分：證人高秀祝即台揚公司負責人證稱：「租金
    剛開始6萬8，後來鑑界坪數縮小減5千元。從91年5月收6萬8
    ，繳1年到92年4月。從5月開始繳6萬3，收了多久我忘了，9
    3年我們就搬了。」、「（問）租金交何人？（ 答）交林長
    標的女兒…」、「（問）承租是否到93年4月份？（ 答）是
    。」、「我們簽約要報台北市環保局核備，事後請地主鑑界
    ，結果只有使用412-8， 合約上400坪，我們使用不到250坪
    」等語（ 見原審卷第176-177頁）；並據庚○○提出土地承
    租契約書二份為憑（ 見原審卷第180-181頁），則庚○○主
    張台揚公司之租金為：91年5月至92年4月，計12個月，每月
    租金68,0 00元，計816,000元。92年5月至93年4月（土地租
    賃契約書手寫加註林長標退回一個月63,000元租金，故扣除
    一個月），計11個月，每月租金6萬3000元，共計693,000元
    。以上租金合計1,509,000元（計算式為816,000+693,000＝
    1,509,00 0）。丙○○等6人辯稱台揚公司僅租至93年2月，
    3月即未承租云云，惟丙○○等6人並未舉證以實其說，且依
    證人高秀祝所提土地承租契約書，林長標與承租人結算之日
    期在93年4月22日，是證人高秀祝證稱租至93年4月，應屬可
    採。丙○○等6人上開抗辯，自不足採。
  (三)依上所述，林長標所收取王達公司與台揚公司之租金計12,0
    59,000元（ 計算式為10,550,000＋1,509,000＝12,059,000
    ），庚○○主張依土地應有部分50％，其可請求租金為6,02
    9,500元，丙○○等6人辯稱：出租予王達公司及台揚公司之
    土地，應有部分70 %為曹阿河等人所有，林長標應有部分僅
    登記30%， 其中預告登記應移轉者為30%之2/1，即庚○○僅
    有所有土地15%之應有部分而已，並非50%，庚○○以所有土
    地應有部分50%計算，顯然不當等語。 經查：依卷內土地登
    記簿謄本， 坐落台北市○○區○里○段○○○段412等地號
    及系爭土地，登記在林長標名下之應有部分為3/10，庚○○
    之父莊清榮預告登記限制範圍為15%（ 見原審卷第19頁）；
    又依兩造79年12月5日之協議書亦約定：「 坐落台北市○○
    區○里○段○○○段412地號（含412-8地號）等25筆，暫以
    林長標名義登記所有權人，應有部分3/10，現經協議分配取
    得應有部分為莊清榮各應有部分15/100，林長標各應有部分
    6/100，莊春行各應有部分6/100， 莊清和各應有部分3/100
    。... 」，已如前述；本件庚○○既基於信託利益返還請求
    權請求林長標返還信託利益，則庚○○就本件信託利益自應
    以庚○○得主張之信託登記土地應有部分之範圍為信託利益
    之範圍，是庚○○得請求之信託利益應依其得主張之土地應
    有部分15/100計算，則庚○○得向林長標請求之信託利益為
    1,808,850元（ 計算式：12,059,000×15/100＝1,808,850）
    ，逾此範圍之請求，即無理由，應予駁回。
  (四)丙○○等6人另辯稱林長標為出租系爭土地， 支出整地費、
    地價稅、仲介費、出資廣告、律師費、工寮處理費等合計4,
    270, 106元；另其將所收之租金扣除所有支出或保留應留存
    之金額後，計算給予莊清和，莊春行， 60%部分利益在總收
    入1,000,000萬元中6,000,000元部分已不存在，其亦免負返
    還之責任；及本件庚○○請求林長標收取租金利益之不當得
    利，縱認其應予給付，超過五年部分亦已罹於消滅時效云云
    。經查， 丙○○等6人就其所稱就系爭土地支出整地費、地
    價稅、仲介費、出資廣告、律師費、工寮處理費等合計支出
    4,270,106元，僅提出其自行製作之列表一張（見原審卷第2
    03頁），並無其他支出憑證可資佐證，自難認定林長標確有
    上開支出。又本件庚○○係依據信託關係請求信託利益之返
    還，並非不當得利返還請求權， 丙○○等6人以信託利益已
    不存在，及相當於租金之不當得利時效抗辯，亦不足採。
十、綜上，庚○○依繼承及信託關係，請求林長標之繼承人即上
    訴人丙○○、乙○○、甲○○、丁○○、辛○○○、戊○○
    、壬○○○、 己○○返還信託利益1,808,850元，及自起訴
    狀繕本送達翌日即93年10月19日起至清償日止，按年息5%計
    算之利息，為有理由，應予准許。逾此部分之請求，為無理
    由，不應准許。原審就上開應准許部分為林長標敗訴之判決
    ，並為准免假執行之宣告，核無不合。 丙○○等6人上訴意
    旨指摘原判決此部分不當，求予廢棄改判，為無理由，不應
    准許。又原審就上開不應准許部分，為庚○○敗訴之判決，
    並駁回其假執行之請，經核並無不合。庚○○上訴意旨，指
    摘原判決此部分不當，求予廢棄改判，為無理由，亦應駁回
    。
十一、本件事證已臻明確，兩造其餘攻擊防禦方法，核與判決結
      果已不生任何影響，不再贅述，併此敘明。
十二、據上論結，本件兩造上訴均無理由，依民事訴訟法第449
      條第1項、第463條、第385條第1項前段、第78條、第85條
      第2項，判決如主文。
中　　華　　民　　國　  96   年     7     月　　31　　日
                    民事第八庭
                        審判長法　官  劉勝吉
                              法　官  鄭威莉
                              法  官  連正義
正本係照原本作成。
如不服本判決，應於收受送達後20日內向本院提出上訴書狀，其
未表明上訴理由者，應於提出上訴後20日內向本院補提理由書狀
（均須按他造當事人之人數附繕本）上訴時應提出委任律師或具
有律師資格之人之委任狀；委任有律師資格者，另應附具律師資
格證書及釋明委任人與受任人有民事訴訟法第466條之1第1項但
書或第2項（詳附註）所定關係之釋明文書影本。
中　　華　　民　　國　　96　　年　　8 　　月　　1 　　日
　　　　　　　　　　　　　　　書記官  李翠齡
附註：
民事訴訟法第466條之1（第1項、第2項）：
對於第二審判決上訴，上訴人應委任律師為訴訟代理人。但上訴
人或其他法定代理人具有律師資格者，不在此限。
上訴人之配偶、三親等內之血親、二親等內之姻親，或上訴人為
法人、中央或地方機關時，其所屬專任人員具有律師資格並經法
院認為適當者，亦得為第三審訴訟代理人。
